臺灣板橋地方法院刑事判決　　　　　　100年度交易字第453號
公　訴　人　臺灣板橋地方法院檢察署檢察官
被　　　告　林和福
上列被告因過失傷害案件，經檢察官提起公訴（99年度偵字第28
288 號），本院判決如下：
    主  文
林和福犯業務過失傷害罪，處拘役柒拾日，如易科罰金，以新臺
幣壹仟元折算壹日。
    事  實
一、林和福未考領有適當之普通重型機車駕駛執照，其受友人所
    僱，擔任載送雞隻貨品前往市場販售之司機職務，為從事駕
    駛業務之人，於民國99年8 月9 日14時35分許，駕駛車號39
    1-EPS 號重型機車沿新北市中和區（臺北縣已於99年12月25
    日改制為新北市，原轄下鄉鎮市均改制為區，下同）景平路
    往臺北市方向欲送貨至萬華區，行經華中橋上慢車道時，本
    應注意汽車在同一車道行駛時，後車與前車之間應保持隨時
    可以煞停之距離，駕駛人亦應注意車前狀況，隨時採取必要
    之安全措施，且依當時天候晴，日間有自然光線，視距無不
    良狀況，路面鋪裝柏油，乾燥無缺陷且無障礙物等情形觀之
    ，亦無不能注意情事，竟疏未注意，適同向前方騎乘車號N6
    3-617 號重型機車之佟蓮芳因見有另件車禍事故發生緊急煞
    車，林和福因而閃避煞停不及，致其機車前輪猛然撞擊佟蓮
    芳機車之後擋泥板，佟蓮芳受此衝力作用離車飛越安全島，
    進而跌落左側快車道上，並受有雙足、左肩等身體多處之擦
    、挫傷害。
二、案經佟蓮芳訴由新北市政府警察局中和第二分局報告臺灣板
    橋地方法院檢察署檢察官偵查起訴。
    理  由
壹、程序方面：按刑事訴訟法第159 條第1 項雖規定，被告以外
    之人於審判外之言詞或書面陳述，除法律有規定外，不得作
    為證據。惟依同法第159 條之5 第1 項、第2 項規定，經當
    事人於審判程序同意作為證據，法院審酌該言詞陳述或書面
    陳述作成時之情況，認為適當者，亦得為證據。當事人或辯
    護人於法院調查證據時，知有第159 條第1 項不得為證據之
    情形，而未於言詞辯論終結前聲明異議者，視為有前項之同
    意（指同條第1 項之同意作為證據），此乃第159 條第1 項
    所容許，得作為證據之例外規定之一。經查，檢察官、被告
    林和福於本案言詞辯論終結前，均未就本院所採為證據之以
    下各項供述證據主張有刑事訴訟法第159 條第1 項不得為證
    據之情形，本院復審酌各該證據作成時之情況，認為均屬適
    當，是本案經調查之前述證據均有證據能力，又其餘所用非
    屬供述證據部分，既未有傳聞法則之適用，復查無違法取證
    之情事存在，自亦得作為證據，合先敘明。
貳、實體方面：
一、訊據被告固坦承是日曾受友人僱用，欲將雞隻貨品送往萬華
    ，另其確實未領有重型機車駕照而無照上路，且曾於前揭時
    地自後方追撞告訴人佟蓮芳之機車尾端擋泥板處各情，亦不
    爭執告訴人所陳之受傷狀況，惟矢口否認有何因過失致告訴
    人受傷之犯行，辯稱：告訴人在發現前方出現事故後，係在
    自己緊急煞車不慎情形下跌倒受傷，伊雖自後方撞上，然於
    其時告訴人機車已然向安全島方向傾倒，且告訴人早即飛出
    機車之外，故告訴人之傷勢與伊無關云云。
二、經查：
（一）本案事發經過，業據證人即告訴人迭於警詢中以：當時伊
      右前方有車禍，伊緊急煞車，於煞停後約3 秒遭後方直行
      來車追撞，追撞後伊人車飛過分隔島至左邊快車道等語；
      及偵訊時以：伊要從中和沿華中橋到臺北市，行經橋上慢
      車道時，看到前方有一臺機車撞到腳踏車就在伊面前倒下
      ，伊無法過去，所以停下來，之後約3 、4 秒，被被告從
      後方追撞，伊就飛到快車道等語一再描述甚詳，指陳一致
      之間，本已見其可信，又告訴人所受傷害情形，復有臺北
      市立聯合醫院和平院區開立之診斷證明書，及當庭提供之
      遭擦挫成傷部位照片存卷可查，同堪信其為真。
（二）再者，本院依職權勘驗被告與告訴人事故當時各自騎乘之
      機車，首先察覺被告機車前輪上方之獨立擋板，尚留有告
      訴人機車後方擋泥板原懸掛廣告牌中之黃色油墨轉印痕跡
      ，此亦為被告所是認；更有甚者，經本院現場測量被告機
      車前輪擋板上之黃色印痕，發現其痕跡留存處離地至少30
      公分，痕跡最高點更約與地面相差35公分，而告訴人機車
      擋泥板原有之廣告牌雖於事故之後已經丟棄，但依其所提
      存卷照片顯示先前廣告牌之破損狀況，並藉相對位置重新
      還原，亦可推估當時該片廣告牌連同告訴人機車後方擋泥
      板受損之處最高點離地距離約達33公分，凡此恰與被告機
      車上所留前開印痕高度相若，反在本院依被告指引，將告
      訴人機車往左傾倒另作計算後，擋泥板上廣告牌若欲出現
      相同破損情形，充其量高度至多僅會離地24公分，苟真如
      被告所言，其係在告訴人機車倒下之後始從後方撞上，在
      存有前開高低落差之情形下，被告機車前輪擋板上如斯高
      度之處豈能順利轉印留下該等黃色油墨，遑論再就前開照
      片加以觀察，告訴人機車擋泥板上廣告牌遭衝撞毀損部位
      大抵位處中間，未見明顯之左右偏移，由是益足徵告訴人
      指陳其機車確係在直立之間，遭被告駕車自正後方猛然撞
      上，其亦係在此時方失控跌出受傷乙節絕非虛佞，由是更
      證被告以上辯解要無足採。至被告另謂如撞擊力道如此之
      大，其機車擋板應已破損云云，未將該車身機構本屬塑膠
      材質，必有相當彈性，且該車輪擋板之下，及告訴人機車
      擋泥板處前方均為輪胎，在兩車相撞之間衡情亦將產生一
      定緩衝作用諸情同予顧及，要難執此以為對被告有利認定
      之依據。
（三）此外，另有卷附之道路交通事故現場圖、道路交通事故調
      查報告表、舉發違反道路交通管理事件通知單、駕駛執照
      查詢資料，與現場暨車損相關照片可資佐證，則按汽車在
      同一車道行駛時，後車與前車之間應保持隨時可以煞停之
      距離，且駕駛人應注意車前狀況並隨時採取必要之安全措
      施，道路交通安全規則第94條第1 項、第3 項定有明文，
      被告雖無考領有適當之駕駛執照，然以其個人所述之受教
      程度，與生活當中習得之相關經驗，再憑以自身年齡智識
      ，對此亦無不知之理，駕車時自應注意上揭規定並確實遵
      守之，又依現場照片所示，本案道路交通事故發生當時客
      觀環境乃為天候晴，日間有自然光線，視距無不良狀況，
      路面鋪裝柏油，乾燥無缺陷且無障礙物，被告顯亦無不能
      注意之情事，竟因疏未注意履行上述義務而肇致本案道路
      交通事故，並使告訴人受有前開傷害結果，足見被告就此
      確有過失，凡此亦有新北市政府車輛行車事故鑑定委員會
      100 年2 月17日新北車鑑字第1000000522號函附所載鑑定
      意見可供佐參，且被告之過失行為與告訴人之受傷結果間
      ，具有相當因果關係。綜上所析，本案事證已臻明確，被
      告犯行洵堪認定，應予依法論科。
三、查被告自承其受友人僱用，替其運送雞隻前往市場販售藉以
    賺取報酬，本案發生當時其則正欲送貨至萬華地區，足見其
    擔任者乃係載送貨品之司機職務，為從事駕駛業務之人，是
    核被告所為，係犯刑法第284 條第2 項前段之業務過失傷害
    罪。又被告不曾考領適當之普通重型機車駕駛執照，於無照
    騎車之間肇致告訴人受傷，其依法應負之業務過失傷害刑事
    責任，應依道路交通管理處罰條例第86條第1 項之規定，加
    重其刑至2 分之1 。爰審酌被告犯後至今未能與告訴人達成
    和解，賠償損失，行為誠屬不該，且於偵審程序之中說詞反
    覆，未能完全正視己非，難認存有悔意，蓋被告雖有緘默權
    利，惟非可認法律得允許其恣意說謊，及被告之過失程度，
    告訴人所受傷害狀況等一切情狀，量處如主文所示之刑，併
    諭知易科罰金之折算標準，以資懲儆。
據上論斷，應依刑事訴訟法第299 條第1 項前段，刑法第284 條
第2 項前段、第41條第1 項前段，道路交通管理處罰條例第86條
第1 項，刑法施行法第1 條之1 第1 項、第2 項前段，判決如主
文。
本案經檢察官楊瀚濤到庭執行職務。
中    華    民    國   100    年    5     月    31    日
                  交通法庭    法  官  盧軍傑
上列正本證明與原本無異。
如不服本判決，應於判決送達後10日內敘明上訴理由，向本院提
出上訴狀 (應附繕本) ，上訴於臺灣高等法院。其未敘述上訴理
由者，應於上訴期間屆滿後20日內向本院補提理由書「切勿逕送
上級法院」。
                              書記官  周玉茹
中    華    民    國   100    年    6     月    1     日
附錄本判決論罪科刑法條：
中華民國刑法第284條
因過失傷害人者，處 6 月以下有期徒刑、拘役或 5 百元以下罰
金，致重傷者，處1年以下有期徒刑、拘役或5百元以下罰金。
從事業務之人，因業務上之過失傷害人者，處 1 年以下有期徒刑
、拘役或1 千元以下罰金，致重傷者，處 3 年以下有期徒刑、
 拘役或2千元以下罰金。